臺灣臺中地方法院刑事判決　　　　　　　96年度訴字第3149號
公　訴　人　臺灣臺中地方法院檢察署檢察官
被　　　告　戊○○
　　　　　　　　　　現另案於臺中監獄執行中
指定辯護人　本院公設辯護人　己○○
上列被告因違反槍砲彈藥刀械管制條例案件，經檢察官提起公訴
（96年度偵字第19901號），本院判決如下：
    主    文
戊○○無罪。
    理    由
一、公訴意旨略以：被告戊○○明知雷管、硝甘炸藥係具有殺傷
    力之爆裂物主要組成零件，未經許可，不得無故持有、寄藏
    及運輸，竟基於運輸具有殺傷力之爆裂物主要組成零件之犯
    意，於民國（下同）95年12月間，囑由不知情之乙○○前往
    南投縣埔里鎮鐵山二巷6號之甲○○（業經本院判處有期徒
    刑拾月，併科罰金萬元，減為有期徒刑伍月，併科罰金壹
    萬伍仟元）住處旁之農舍，取回甲○○受丁○○寄託藏放之
    具有殺傷力之炸彈、爆裂物之主要組成零件之雷管2支及硝
    甘炸藥10支，再由戊○○將上開雷管、炸藥載運至臺中縣霧
    峰鄉○○路454號「環亞塑膠回收工廠」內，交由曾民宏（
    另案提起公訴）代為藏放在上址工廠鐵皮屋廁所旁之密室內
    ，而寄藏具有殺傷力之彈藥主要組成零件。而曾民宏惟恐再
    度遭警查獲，進而於96年1月底、2月初某日，將上開雷管、
    硝甘炸藥攜往臺中市○○路○段267號3樓之2不知情之友人閻
    美芝租屋處，借住並將雷管、硝甘炸藥藏放該處。嗣於96年
    2月3日凌晨1時10分許，為警在臺中市○區○○路267號3樓
    之2查獲曾民宏，並扣得上開雷管2支及硝甘炸藥10支。因認
    被告戊○○涉犯槍砲彈藥刀械管制條例第13條第1項之未經
    許可，運輸彈藥主要組成零件罪嫌云云。
二、按犯罪事實應依證據認定之，無證據不得認定犯罪事實。又
    不能證明被告犯罪者，應諭知無罪之判決，刑事訴訟法第15
    4條第2項、第301條第1項定有明文。次按「刑事訴訟法第一
    百六十一條已於九十一年二月八日修正公布，其第一項規定
    ：檢察官就被告犯罪事實，應負舉證責任，並指出證明之方
    法。因此，檢察官對於起訴之犯罪事實，應負提出之證據及
    說服之實質舉證責任。倘其所提出之證據，不足為被告有罪
    之積極證明，或其指出之證明方法，無從說服法院以形成被
    告有罪之心證，基於無罪推定之原則，自應為被告無罪判決
    之諭知。本件原審審判時，修正之刑事訴訟法關於舉證責任
    之規定，已經公布施行，檢察官仍未提出適合於證明犯罪事
    實之積極證據，並說明其證據方法與待證事實之關係；原審
    對於卷內訴訟資料，復已逐一剖析，參互審酌，仍無從獲得
    有罪之心證，因而維持第一審諭知無罪之判決，於法洵無違
    誤」，最高法院92年臺上字第128號判例可資參照。又按事
    實之認定，應憑證據，如未能發現相當證據或證據不足以証
    明，自不能以推測或擬制之方法，以為裁判之基礎，最高法
    院40年臺上字第86號判例均著有明文。
三、本案證據能力之說明
（一）證人曾民宏之警詢供述對被告戊○○無證據能力：
      按證人依法應具結而未具結者，其證言不得作為證據，刑
      事訴訟法第158條之3定有明文；又按被告以外之人於審判
      外之言詞或書面陳述，除法律有規定者外，不得作為證據
      ，刑事訴訟法第159條第1項定有明文。本件被告戊○○之
      指定辯護人己○○於本院表示：證人曾民宏警詢供述沒有
      證據能力等語，查證人曾民宏之警詢陳述，係屬於審判外
      之言詞陳述，亦未經具結，依刑事訴訟法第158條之3、第
      159條第1項之規定，不得作為證據；此外，復查無上揭證
      人之警詢陳述有符合刑事訴訟法第159條之2、第159條之3
      之例外規定，公訴人並未提出證人曾民宏之警詢陳述，具
      有可信之特別情況，且為證明犯罪事實之存否所必要之理
      由或證據，是依刑事訴訟法第159條第1項之規定，證人曾
      民宏之警詢陳述無證據能力。
（二）證人乙○○偵訊供述對被告戊○○之證據能力：
    １按「證人依法應具結而未具結者，其證言不得作為證據」
      ，刑事訴訟法第158條之3定有明文；再按「證人應命具結
      」，又按「具結應於訊問前為之。但應否具結有疑義者，
      得命於訊問後為之。」，刑事訴訟法第186條第1項前段、
      第188條亦有明文。故除對應否具結有疑義者，即有刑事
      訴訟法第186條第1項但書，如「未滿16歲」或「因精神障
      礙，不解具結意義及效果」之情形有所疑義，得令供後具
      結外，均應於訊問前具結，倘應於訊問前具結而未為之，
      該具結前經訊問所為之證言，應屬「證人依法應具結而未
      具結」，其證言不得作為證據。
    ２本件被告戊○○之指定辯護人己○○於本院表示：請排除
      乙○○偵訊中供述，因為乙○○偵訊中，並沒有於供前具
      結，而係於訊問中段之後，才命具結云云。是證人乙○○
      偵訊供述部分，故乙○○於偵訊具結前所為之供述，應係
      未經具結之供述，無證據能力，而具結後所為之供述，應
      認有證據能力。
（三）同案被告兼證人甲○○偵訊供述對被告戊○○之證據能力
      ：
    １按大法官會議解釋第582號解釋意旨稱：「憲法第16條保
      障人民之訴訟權，就刑事被告而言，包含其在訴訟上應享
      有充分之防禦權。刑事被告詰問證人之權利，即屬該等權
      利之一，且屬憲法第8條第1項規定『非由法院依法定程序
      不得審問處罰』之正當法律程序所保障之權利。為確保被
      告對證人之詰問權，證人於審判中，應依法定程序，到場
      具結陳述，並接受被告之詰問，其陳述始得作為認定被告
      犯罪事實之判斷依據。刑事審判上之共同被告，係為訴訟
      經濟等原因，由檢察官或自訴人合併或追加起訴，或由法
      院合併審判所形成，其間各別被告及犯罪事實仍獨立存在
      。故共同被告對其他共同被告之案件而言，為被告以外之
      第三人，本質上屬於證人，自不能因案件合併關係而影響
      其他共同被告原享有之上開憲法上權利。最高法院31 年
      上字第2423號及46年臺上字第419號判例所稱共同被告不
      利於己之陳述得採為其他共同被告犯罪（事實認定）之證
      據一節，對其他共同被告案件之審判而言，未使該共同被
      告立於證人之地位而為陳述，逕以其依共同被告身分所為
      陳述採為不利於其他共同被告之證據，乃否定共同被告於
      其他共同被告案件之證人適格，排除人證之法定調查程序
      ，與當時有效施行中之中華民國24年1月1日修正公布之刑
      事訴訟法第273條規定牴觸，並已不當剝奪其他共同被告
      對該實具證人適格之共同被告詰問之權利，核與首開憲法
      意旨不符。該二判例及其他相同意旨判例，與上開解釋意
      旨不符部分，應不再援用。」
    ２本件被告戊○○之指定辯護人己○○於本院表示：請排除
      甲○○偵訊中供述，因為甲○○偵訊中，並沒有於供前具
      結，而係於訊問中段之後，才命具結等語。經查，甲○○
      偵訊供述部分，因檢察官追查扣案之雷管、硝甘炸藥之來
      源是否與甲○○有關，故檢察官原係對甲○○以被告身分
      對之訊問，其後始以證人身分對之訊問，再命具結，具結
      後再詢問「以上所述關於炸藥、雷管寄藏持有經過是否句
      句屬實？」，有甲○○96年3月21日偵訊筆錄可佐（偵425
      8卷第74、75頁），故甲○○於具結前以被告身分所為之
      供述，依上揭大法官會議解釋意旨及刑事訴訟法第158條
      之3、第188條之規定，應認無證據能力；惟甲○○於偵訊
      為具結後，所為之供述，應認有證據能力。
（四）其餘證據（即證人曾民宏警詢供述、證人乙○○、甲○○
      偵訊供述以外之證據）之證據能力之說明
      按「被告以外之人於審判外之陳述，雖不符前4條（指刑
      事訴訟法第159條之1至第159條之4）之規定，而經當事人
      於審判程序同意作為證據，法院審酌該言詞陳述或書面陳
      述作成之情況，認為適當者，亦得為證據」，又「當事人
      、代理人或辯護人於法院調查證據時，知有第159條第1項
      不得為證據之情形，而未於言詞辯論終結前聲明異議，視
      為有前項之同意」，刑事訴訟法第159條之5第1項、第2項
      亦有明文。本件被告戊○○及其指定辯護人就本案之其餘
      證據（即證人曾民宏警詢供述、證人乙○○、甲○○偵訊
      供述以外之證據）之證據能力，均未於言詞辯論終結前聲
      明異議，自視為同意，合先敘明。
四、公訴人認被告戊○○涉持有、運輸彈藥主要組成零件罪嫌，
    無非以證人甲○○、乙○○之供述，及扣案之雷管、硝甘炸
    藥經鑑定結果為彈藥主要組成零件之鑑驗通知書為據（另檢
    察官所提之證人曾民宏之警詢供述，應認無證據能力，已如
    前述）。訊據被告戊○○堅決否認持有、運輸彈藥主要組成
    零件犯行，辯稱：我沒有叫乙○○去拿雷管、炸藥，我是之
    前有叫乙○○去甲○○那邊拿槍管等語（本院卷第39頁）。
    經查：
（一）本件扣案之雷管、硝甘炸藥經送內政部警政署刑事警察局
      鑑驗結果，認「(一)送鑑證物雷管二支，外觀均以衛生紙包
      裏，再以紅色膠帶固定，經X光透視及拆解後檢視，均係
      制式電雷管，銀色金屬外殼，其中一支電雷管為8號200ms
      遲發電雷管，直徑0.7公分、長7.2公分，底部有兩條紅、
      白色腳線，長約485公分；另一支電雷管為12號300ms遲發
      電雷管，直徑0.7公分、長8公分，底部有兩條紅、白色腳
      線，長約481公分。(二)電雷管性極敏感，如以電源通電或
      遇撞擊、摩擦、高熱等，均有發生爆炸之危險，並可引爆
      炸藥。依據內政部86年11月24日臺（86）內警字第867068
      3號公告，雷管為炸彈、爆裂物之主要組成零件，係屬槍
      砲彈藥刀械管制條例所列管。」；「一編號1.：經檢視為
      褐色膏狀物。(一)淨重0.13公克，取0.12公克供鑑定用罄，
      餘0.01公克。(二)檢出硝酸銨及硝化甘油等成分，認係硝甘
      炸藥。」有內政部警政署刑事警察局96年2月16日刑偵五
      字第0960027058號鑑驗通知書及96年4月9日刑鑑字第09
      60035215號鑑定書影本各1紙在卷可稽，且「硝甘炸藥認
      屬本部（指內政部）86年11月24日台（86）內警字第8670
      683號公告之炸彈、爆裂物之主要組成零件」，亦有內政
      部96年10月1日內授警字第960871555號函文可佐，是扣案
      之雷管、硝甘炸藥確係運輸彈藥主要組成零件，合先敘明
      。
（二）再查，證人甲○○固於本院坦承曾寄藏該雷管、硝甘炸藥
      等語，並對上開雷管、硝甘炸藥之來源及去向，於本院供
      稱係丁○○所委託藏放；其後由丁○○的太太叫益源的來
      拿走云云（本院卷第100、103頁），惟查：
    １證人甲○○對上開雷管、硝甘炸藥之來源於本院證稱：（
      審判長問：95年12月初，是不是有人把硝甘炸藥、雷管放
      在你的農舍那邊？）是的。（審判長問：何人拿過去的？
      ）丁○○，我忘記是何時拿過去的。（審判長問：96年3
      月21日之前在檢察官那邊，你說是95年12月初的時候？）
      我記得是10月、11月的時候。（審判長問：為何檢察官那
      邊的時候，你會說是95年12月初的時候？）那時候記不起
      來。（審判長問：為何3月的時候記不清楚，現在11月了
      反而記得清楚？）我記得是去年10月多的時候。（審判長
      問：有何事讓你可以確認是10月的時候拿去給你的？）沒
      有云云（本院卷第100頁），證人甲○○於本院對其曾於
      96年3月21日偵訊時，表示係95年12月間所取得上開雷管
      、硝甘炸藥等情，亦不否認，於無任何其他原因之情形下
      ，竟於本院96年11月5日審理時，又記憶應係95年10、11
      月間所取得，已與常情有違；再查，證人丁○○於本院亦
      否認該雷管、硝甘炸藥係其交付予甲○○等情（本院卷第
      87 頁），再參以證人丁○○於95年11月8日即因另案涉殺
      人案件，經臺灣南投地方法院裁定羈押於臺灣南投看守所
      ，其後移送至臺灣南投監獄南投分監另案執行，須執行至
      96年12月4日等情，有臺灣高等法院被告丁○○前案紀錄
      表及臺灣高等法院在監在押全國紀錄表可佐（本院卷第67
      、68頁），是丁○○自無可能於95年12月間將上開雷管、
      硝甘炸藥交予甲○○，是證人甲○○對丁○○委託其寄藏
      扣案雷管、硝甘炸藥之時間，竟曾陳述係95年12月間，於
      本院復毫無理由即稱係95年10、11月間，復與證人丁○○
      所述不符，證人甲○○於本院所述已有瑕疵可指。
    ２又證人甲○○對扣案雷管、硝甘炸藥之去向，於本院供稱
      ：我後來聯絡丁○○的太太，說那東西不是我的，要他們
      把東西拿走，我是因為聯絡不到丁○○，才聯絡他太太的
      。（審判長問：為何丁○○說他沒有把東西寄放在你那邊
      ？）我也不知道。那些東西後來是丁○○的太太叫益源的
      來拿走的。（審判長問：有無聯絡戊○○來把東西拿走？
      ）沒有。（審判長問：你如何知道這個叫益源的是丁○○
      的太太要他過來拿的？）他過來之前打電話給我的時候，
      就有說是大嫂要他過來拿的，我知道所謂的大嫂就是丁○○的太太。（審判長問：乙○○過來農舍的時候，有無說
      是要拿什麼東西？）沒有。他來就說嫂子要把丁○○的東
      西拿走云云（本院卷第103頁），惟其於本院所述：乙○○當時說是丁○○的太太要求其過來拿走物品云云，亦與
      證人乙○○於本院證稱：我就是告訴甲○○說，戊○○要
      我去拿槍管還有工具等語（本院卷第97頁），二者亦不相
      符，是證人甲○○所述亦與證人乙○○所述亦不相符，已
      有諸多瑕疵可指。本件已難依證人甲○○之本院證述，遽
      即認甲○○曾將扣案之雷管、硝甘炸藥交予乙○○取走。
（三）且查，證人乙○○固於本院供稱有至甲○○處取得東西交
      予被告戊○○等語，惟其於本院係詳證稱：我就是去甲○○那邊載一個東西去戊○○那邊。是甲○○停在外面的車
      子，他從車子那邊拿一個袋子給我拿給戊○○。‥‥去年
      ，但是我忘記何時了，大概是冬天的時候，應該是11、12
      月的時候。‥‥我去的時候，拉鍊還沒有拉起來，我有看
      到袋子裡面都是槍管，我看了之後，就把拉鍊拉上，東西
      是放在甲○○的車子上面。（辯護人問：你去的時候，拉
      鍊沒有拉上，有無看到衛生紙包裹的一條一條的東西？）
      沒有。‥‥我沒有看到雷管、炸藥，我只是看到槍管而已
      ，我在偵訊中也是這樣說。‥‥（檢察官問：你看到袋子
      裡面的上面是槍管，如何知道那袋東西都是槍管？）我看
      到的東西都是槍管。（檢察官問：有無下面有東西被遮住
      ？）我看得到的地方都是槍管，我沒有翻開來看。‥‥我
      與甲○○是打電話約在他工寮的前面，因為是寄放的東西
      只有那些，我就是告訴甲○○說，戊○○要我去拿槍管，
      他就拿了。我就是告訴甲○○說，戊○○要我去拿槍管還
      有工具等語（本院卷第91至97頁）在卷，依證人乙○○之
      上開證述內容，其係受被告戊○○委託前往取回槍管、工
      具等物，並非取回本件扣案之雷管、硝甘炸藥，是依證人
      乙○○上開證述內容，僅足證明戊○○曾委託乙○○前往
      甲○○處取回槍管物品，尚不足證明被告戊○○委託乙○○前往甲○○處取回之物品內，亦有本件扣案之雷管、硝
      甘炸藥。是本件實不足依證人甲○○前開有瑕疵之證述內
      容，遽即認定被告戊○○曾委託乙○○前往甲○○處取回
      之物品，確係本件扣案之雷管、硝甘炸藥，而認被告戊○○具持有、運輸該扣案之雷管、硝甘炸藥之犯行。
（四）又查，扣案之雷管、硝甘炸藥係於96年2月3日凌晨1時10
      分許，為警在臺中市○區○○路267號3樓之2曾民宏居住
      處所查獲，當時持有之人係曾民宏等情，亦據同案被告曾
      民宏於偵訊對查扣之雷管、硝甘炸藥係其持有亦不否認（
      偵4258卷第6頁），核與證人林厚志、閻美芝於偵訊證述
      相符（偵卷第16、21頁），並有扣押筆錄、扣押物品目錄
      表及現場相片可佐（警卷第16至22頁），雖證人曾民宏於
      偵訊對扣案之雷管、硝甘炸藥之來源具結證稱：是戊○○
      所有，是他於95年8月間寄放在我位於霧峰的工廠，我再
      於前幾天才將這些炸藥拿到閻美芝位於臺中市○區○○路
      4段267號3樓之2的租屋處云云（偵卷第6頁），惟查，扣
      案之雷管、硝甘炸藥於95年10至12月間曾一度寄藏於甲○○處，亦據證人甲○○於本院所不否認，甲○○並因該寄
      藏彈藥主要組成零件犯行，與檢察官達成認罪協商，同意
      接受判處「有期徒刑10月，併科罰金新臺幣3萬元，如易
      科罰金，以新臺幣1千元折算1日，減為有期徒刑5月，併
      科罰金新臺幣1萬5千元，如易科罰金，以新臺幣1千元折
      算1日」之刑度，有本院筆錄（本院卷第41頁）及協商判
      決在卷可佐，則扣案之雷管、硝甘炸藥倘係被告戊○○於
      95年8月間寄放於曾民宏之「環亞塑膠回收工廠」內，於
      96年2月3日前幾日始由曾民宏取出，則期間何以曾由甲○○寄藏？是證人曾民宏偵訊證述，顯與事實不符，亦難採
      信；再扣案之雷管、硝甘炸藥確並非在被告戊○○住處、
      居處或隨身攜帶物品所查獲，實則被告戊○○係自95年12
      月28日即另案羈押於臺灣臺中看守所，其後移監執行至今
      等情，有臺灣高等法院被告戊○○前案紀錄表可佐（本院
      卷第20頁反面），是扣案之雷管、硝甘炸藥於查獲當時，
      被告戊○○非僅不在現場，且已遭羈押入所多時，倘扣案
      之雷管、硝甘炸藥係被告戊○○委託曾民宏寄藏，查扣案
      之雷管、硝甘炸藥係彈藥主要組成零件，屬易燃物品，並
      有隨身攜帶不便之特性，曾民宏豈可能僅受戊○○委託藏
      放，竟即以隨身攜帶之方式藏放戊○○委託之雷管、硝甘
      炸藥？實與常情相違，是證人曾民宏偵訊所述，顯非可採
      。從而，被告戊○○辯稱：扣案之雷管、硝甘炸藥與其無
      關云云，而否認持有、運輸運輸彈藥主要組成零件犯行，
      實非無據。
五、本件事證已明，被告戊○○之指定辯護人己○○再聲請傳訊
    證人丙○○乙節，核無必要，附此敘明。綜上所述，本件證
    據不足證明被告戊○○具持有、運輸扣案之雷管、硝甘炸藥
    ，復查無其他積極證據足資證明被告戊○○具持有、運輸彈
    藥主要組成零件之犯行，爰依法為無罪之諭知。
據上論斷，應依刑事訴訟法第301條第1項前段，判決如主文。
中　　華　　民　　國　　96　　年　　11　　月　　20　　日
                  刑事第十庭    審判長法  官  賴妙雲
                                      法  官  江奇峰
                                      法  官  黃家慧
上正本證明與原本無異。
如不服本判決，應於收送達後10日內向本院提出上訴書狀（應敘
述具體理由並附繕本）。
上訴書狀如未敘述理由，應於上訴期間屆滿後20日內補提理由書
於本院。
                                      書記官  陳靖騰
中　　華　　民　　國　　96　　年　　11　　月　　20　　日
槍砲彈藥刀械管制條例第13條第1項、第4項
未經許可，製造、販賣或運輸槍砲、彈藥之主要組成零件者，處
3年以上10年以下有期徒刑，併科新台幣700萬元以下罰金。
未經許可，持有、寄藏或意圖販賣而陳列第1項所列零件者，第6
月以上5年以下有期徒刑，併科新台幣300萬元以下罰金。
